【裁判字號】    98,簡,32
【裁判日期】    981123
【裁判案由】    損害賠償
【裁判全文】
臺灣臺中地方法院民事簡易判決            98年度簡字第32號
原      告  甲○○
被      告  乙○○
上列當事人間請求損害賠償事件，經本院改行簡易訴訟程序（原
案號：98年度訴字第2241號），於民國98年11月2 日言詞辯論終
結，判決如下：
    主      文
原告之訴駁回。
訴訟費用由原告負擔。
    事實及理由
一、程序方面：原告起訴原聲明被告應賠償原告如後述金額及利
    息，另求為判決強制被告接受精神治療及移送公務員懲戒委
    員會懲處，嗣減縮聲明僅為金錢請求，核屬應受判決事項聲
    明之減縮，依民事訴訟法第255 條第1 項第3 規定，應予准
    許。又原告減縮聲明後，其請求金額在50萬元以下，爰依民
    事訴訟法第427 條第1 項規定及同一地方法院適用簡易程序
    審理事件事務分配辦法第4 條第1 項規定改行簡易程序，合
    先敘明。
二、原告主張略以：被告與原告之妻吳宜靜通姦，於民國95年9
    月1日東窗事發，雖臺灣臺中地檢署以95年度偵字第23589號
    、26000號對被告為不起訴處分，惟係由於片面採認吳宜靜
    與被告串供之詞，否認吳宜靜長年自由意志下記敘手記之證
    據能力。而被告自該案偵審期間，暨其後於95年11月23日、
    96年7 月16日、97年4 月23日、5 月15日、8 月4 日、10月
    22日、12月29日、98年6 月5 日屢經原告投訴，被告雖曾受
    行政懲處，然毫無悔意，仍經常以手機與吳宜靜密集通聯、
    糾纏不清，原告與吳宜靜為此經常爭吵，甚至引發96年10月
    18日深夜（96年度家護字第1390號）、97年10月23日深夜（
    97年度家護字第1520號）兩次家暴案，吳宜靜尚於96年12月
    11日無故失蹤，不免令人懷疑被告尚有和誘吳宜靜脫離家庭
    之罪嫌。原告已因而罹患憂鬱症，且造成原中度聽障迅速惡
    化為重度聽障，爰依侵權行為法律關係請求被告賠償精神慰
    撫金等語。並聲明：被告應給付原告50萬元及自起訴狀繕本
    送達翌日起至清償日止，按年息5%計算之利息。
三、被告抗辯略以：否認與吳宜靜有通姦，刑事已不起訴處分確
    定等語。並聲明：駁回原告之訴。
四、按因故意或過失，不法侵害他人之權利者，負損害賠償責任
    。故意以背於善良風俗之方法，加損害於他人者亦同。數人
    共同不法侵害他人之權利者，連帶負損害賠償責任，民法第
    184 條第1 項、第185 條第1 項前段有明文規定。又按不法
    侵害他人之身體、健康、名譽、自由、信用、隱私、貞操，
    或不法侵害其他人格法益而情節重大者，被害人雖非財產上
    之損害，亦得請求賠償相當之金額；前二項規定，於不法侵
    害他人基於父、母、子、女或配偶關係之身分法益而情節重
    大者，準用之，同法第195 條第1 、3 項亦有明文。原告主
    張被告與吳宜靜有通相姦之侵權行為，既為被告所否認，參
    酌民事訴訟法第277 條之規定，此有利於原告之事實，自應
    由原告負舉證責任。
五、查原告就上開應負舉證責任事實，固提出吳宜靜之手記、吳
    宜靜95年5 月份信用卡帳單3 筆汽車旅館消費紀錄（消費日
    期各95年4 月22日、4 月28日、5 月2 日）、吳宜靜之97年
    1 月至98年2 月間行動電話通話明細、台中市政府「市長的
    來信─警察局回覆」、內政部警政署署長信箱電子郵件資料
    、本院97年度家護字第1520號民事通常保護令、受（處）理
    失蹤人口案件登記表等證據方法為憑。然原告前以吳宜靜之
    手記記載涉有與訴外人何維正、黃華南、張簡漢中及被告等
    人間性行為內容為由，提出刑事通相姦告訴，被告於刑事偵
    審始終否認有與吳宜靜通相姦之事實，與吳宜靜所承認與何
    維正之通姦行為，而否認與該案其餘被告之通姦行為等情相
    符。而吳宜靜關於被告部分，陳述略以：「（問：乙○○是
    否叫做「狗狗」？）那是我在日記裡給他的暱稱。」、「我
    在95 年 （筆錄誤載94年）4 月初因為申請家暴保護令認識
    乙○○（即被告），該案因為證據不足沒有申請到保護令，
    在家暴案件發生之後，我透過乙○○認識處理家暴案件的巡
    佐諮詢，那個巡佐跟我說如果在這個時間點申請判決離婚，
    成功率可能很低，我曾經回娘家住了一段時間，巡佐建議我
    要回家蒐集事證，我就搬回去了，這段時間我心裡難過就會
    撥電話給乙○○，請教他相關問題及有無接觸過相關案件，
    他也一直安慰我，我覺得在這方面他給我很舒服的感覺，我
    有問過他是幾年次的，他說他是71年次的，我知道他屬狗，
    我就在手記裡稱呼他為狗狗，我的手記被我先生拿去看了不
    只一次了，我曾經請乙○○吃過2 、3 次飯，沒有其他了」
    、「（問：提示：「今天又和狗狗在Motel 耗了6 個小時」
    ，有何意見？）這是我寫的，但沒有這樣的事，這都是我虛
    構的，因為一方面我的確對乙○○有幻想我想做一個抒發，
    另一方面我想讓我先生看到，因為我知道他會看我手記，這
    樣我可以抒發我心裡面對我先生的怨恨」、「這些雜記並不
    是告訴人（即原告）一次拿走的，事實上我寫一本他就拿走
    一本，我再寫一本，所以每一本都只有寫一點，寫的內容有
    一部分是要氣他才去想像，因為我知道他還會拿走，他憑著
    雜記上的記載說我通姦，已經有3 、4 年了」、「我寫這樣
    是要氣甲○○，我只是要有一個抒發的管道，所以當我認識
    其他男人，就開始給我自己一個抒發管道，所以我就在日記
    裡面寫下我和他們可能的發展。」等語。而原告所提出吳宜
    靜於95 年5月之花旗銀行信用卡帳單，固能證明吳宜靜於該
    月有3次 汽車旅館消費，又刑案卷附之吳宜靜與被告2 人通
    聯紀錄，亦足認被告與吳宜靜於95年7 月起至8 月底止有通
    聯記錄186 通，然均難據以認定被告有與吳宜靜共同前往汽
    車旅館、或與吳宜靜有通相姦行為之事實。再參酌吳宜靜於
    刑事案件所供承與原告的婚姻關係一直很不好；95年4 月間
    申請家暴案件；何維正曾問有無進一步交往、共組家庭可能
    ，因為有孩子有時跟他說可以、有時跟他說不可以等情，則
    吳宜靜供稱為發洩對原告之不滿及抒發心情、滿足幻想，而
    於手記上為未必符合事實之記載，亦非絕無可能。故綜據上
    揭事證，即難認被告確有與吳宜靜發生性行為之事實，臺灣
    臺中地方法院檢察署檢察官95年度偵字第23589 號、26000
    號不起訴處分書、臺灣高等法院台中分院檢察署96年度上聲
    議字第17 77 號處分書亦同此認定。至於原告另謂其因懷疑
    吳宜靜外遇，而涉家庭暴力事件，固據提出本院97年度家護
    字第1520號民事通常保護令為憑，然僅足證明原告與吳宜靜
    2人因感情不睦而生口角之事實，仍與被告及吳宜靜間有無
    通相姦事實無關。另原告雖主張被告已遭受行政懲處，仍與
    吳宜靜持續有電話連絡、糾纏不清云云，然原告既未能舉證
    證明被告有何相姦行為，而婚姻關係本應由配偶相互協力維
    繫其共同生活之圓滿安全及幸福，夫妻間感情不睦之可能原
    因甚多，實不能僅憑配偶一方有與其他異性聯繫之圓滿性，
    即謂該其他異性係侵害他人婚姻共同生活之圓滿性。再審酌
    原告所提出吳宜靜之97年1 月至98年2 月間行動電話通話明
    細，雖有與被告持用0000000000號行動電話之通話紀錄，然
    同期間吳宜靜亦有與他人間頻繁簡訊或其他通話紀錄，復據
    吳宜靜於刑案偵查中陳明「婚姻關係還在維持中，沒有要離
    婚的想法」，原告則於本院言詞辯論期日陳明與吳宜靜之婚
    姻關係仍存續等情，實難僅憑被告與吳宜靜並未斷絕來往而
    有聯繫，即認被告有何侵害身分法益情節重大情形，故原告
    據以請求被告賠償精神慰撫金，亦無可採。
六、綜上所述，原告未能舉證證明被告與吳宜靜確有通相姦行為
    ，亦不能證明其身分法益受有不法侵害且情節重大，從而，
    原告依侵權行為法律關係，請求被告賠償精神慰撫金50萬元
    ，及自起訴狀繕本送達翌日起至清償日止，按週年利率5%計
    算之利息，為無理由，應予駁回。原告之訴既經駁回，本件
    自無民事訴訟法第389 條各款應依職權宣告假執行情形，因
    原告就職權假執行部分另陳明促請法院注意，爰敘明如上。
七、本件判決基礎已臻明確，兩造其餘攻防方法及訴訟資料經本
    院審酌後，核與判決不生影響，無逐一論駁之必要，併此敘
    明。
八、據上論結，本件原告之訴為無理由，依民事訴訟法第78條，
    判決如主文。
中    華    民    國    98    年    11    月    23    日
                            簡易庭  法  官  林慧貞
正本係照原本作成。
如對本判決上訴，須於判決送達後20日內向本院提出上訴狀。
中    華    民    國    98    年    11    月    23    日
                                  書記官


司法院資訊處製作；財團法人民間司法改革基金會備份。
